最高法院刑事判決　　　　　　一○○年度台上字第二九四三號
上　訴　人　伍權
選任辯護人　林建宏律師
上列上訴人因違反毒品危害防制條例案件，不服台灣高等法院台
中分院中華民國一○○年三月二十四日第二審判決（一○○年度
上訴字第二四九號；起訴案號：台灣台中地方法院檢察署九十九
年度偵字第一一０四六號、一三三三九、一五七八九、一六一一
九、一七一五三號），提起上訴，本院判決如下：
    主  文
上訴駁回。
    理  由
按刑事訴訟法第三百七十七條規定，上訴於第三審法院，非以判
決違背法令為理由，不得為之。是提起第三審上訴，應以原判決
違背法令為理由，係屬法定要件。如果上訴理由書狀並未依據卷
內訴訟資料，具體指摘原判決不適用何種法則或如何適用不當，
或所指摘原判決違法情事，顯與法律規定得為第三審上訴理由之
違法情形，不相適合時，均應認其上訴為違背法律上之程式，予
以駁回。本件上訴人伍權上訴意旨略稱：(一)、上訴人係警方之
線民，既經警員趙元君在審判中到庭證實，可見上訴人為配合警
方辦案，時而通風報信，時而向他人佯稱可以轉讓或販賣毒品，
其實自始無營利之動機與犯意。詎原審罔顧上訴人缺乏犯罪之主
觀犯意，僅著眼客觀作為，遽行論處販賣毒品及轉讓第一級毒品
之罪刑，顯有法則適用不當之違法。(二)、上訴人和廖中勇交情甚
篤，不定期無償提供毒品給伊施用；岳玉珍、李安棋係上訴人女
友江怡佳（按經第一審判刑後，於原審撤回上訴，先告確定）之
友人，上訴人雖曾代為聯繫向上游毒品供應人付款、轉貨，卻祇
純為原價轉讓；劉俊山、陳妙雯則均與上訴人有怨隙，前者懷疑
遭上訴人出賣給警方逮捕，後者有金錢糾葛，具有誣陷上訴人之
動機，尤以李鴻鈞已更正、供明純粹因借貸而返還上訴人現款，
並非毒品交易，原審未加詳查，已有查證未盡之違失，且置毒品
施用人為邀供出毒品來源，適用減刑寬典之常情於不顧，逕以上
揭諸施用毒品人之供述互為補強證據，而於無其他更有力之補強
證據情況下，認定上訴人犯販賣毒品之重罪名，自有採證認事違
背證據法則之違誤云云。惟查：證據之取捨、證明力之判斷及事
實之認定，俱屬事實審法院自由裁量判斷之職權，此項職權之行
使，倘未違背客觀存在之經驗法則或論理法則，即無違法可言，
觀諸刑事訴訟法第一百五十五條第一項規定甚明，自無由當事人
任憑主觀妄指為違法，而資為合法上訴第三審理由之餘地。又同
法第三百七十九條第十款所稱應於審判期日調查之證據，係指與
待證事實具有重要關係，客觀上認為有調查之可能性及必要性，
為認定事實、適用法律之基礎者而言；倘事實已臻明確，當毋庸
為無益之查證，並不生未盡證據調查職責之違法問題。原判決主
要係依憑上訴人對於其行動電話經警依法監聽，蒐集得其和上揭
諸人通訊（嗣尚為警在住處搜扣得諸多足供販售毒品用之海洛因
、甲基安非他命、一大包夾鏈袋及一台電子磅秤）之各情，坦認
不虛之部分自白；江怡佳在偵查中，先後二度供證：確實夥同上
訴人販售毒品給岳玉珍、李安棋（尚陳稱上訴人加價出售牟利與
如何純化甲基安非他命品質），監聽譯文中之「一個寶寶」，指
一錢的甲基安非他命，「七五」就是新台幣（下同）七千五百元
，「六０」為六千元；廖中勇在偵查中，證稱：和上訴人交情匪
淺，確以默契之簡短話語，向上訴人約定毒品，並完成交易，遭
警監聽錄得通聯光碟；李鴻鈞迭在偵查及第一審審理中，證實確
有向上訴人購買毒品，監聽電話譯文中所載之「糖果」，即為毒
品交易之暗語；劉俊山亦在偵查與第一審審理中，堅稱與上訴人
為好友，向上訴人購買甲基安非他命，獲附送微量海洛因；陳妙
雯在偵查中，先後堅稱：確有向上訴人購買毒品，監聽電話譯文
中之「象棋」、「玉米」分別指「海洛因」、「甲基安非他命」
，「絕版」係稱讚「好品質」，「張數不夠」為「錢不足夠」，
「我被打槍」意謂向上訴人購得之毒品，被施用之朋友嫌棄效果
不佳，「三六六」，乃「三六．六公克之甲基安非他命」；岳玉
珍供稱：欲向綽號「婷婷」之友人江怡佳購買甲基安非他命，打
電話給上訴人，成交後發現品質不佳，又發簡訊質問、要求換貨
，另向上訴人購買海洛因，發現重量不夠，詳情皆如系爭監聽電
話譯文，其中「讚的寶寶」，係指優品質之甲基安非他命；李安
棋供明：伊係和岳玉珍一起向上訴人購買毒品，雖然上訴人有其
毒品供應之上游人，但伊等並非與上訴人合資向該上游者購買，
伊和上訴人無何仇，不會誣陷，監聽電話譯文中之「我沒有女
人」，係伊向上訴人表示「我沒有海洛因了」各等語之證言；監
聽得上揭各暗語，陳妙雯更有與上訴人討論毒品品質、重量之行
動電話通訊監察紀錄（含譯文）；衡諸上訴人和上揭諸人均交情
深厚或無何怨隙，當無刻意誣陷之理，暨毒品交易罪重查嚴，既
甘冒風險，當係從價差、量差、品質差之中，牟取利益等情況證
據，乃認定上訴人確有如原判決事實欄所載之犯行，因而撤銷第
一審之科刑判決，改判論處上訴人以販賣第一級毒品（累犯）四
罪刑（其中二罪想像競合犯販賣第二級毒品罪名；分別處有期徒
刑十八年六月、十五年十月、十八年、十五年六月）；又販賣第
二級毒品（累犯）十三罪刑（其中二罪想像競合犯轉讓第一級毒
品罪名；二罪係屬共同正犯。分別處有期徒刑七年六月、七年六
月、七年七月、七年八月、八年二月、八年二月、七年八月、八
年二月、八年八月、七年八月、七年七月、七年七月、七月七月
。以上共計十七罪，合併應執行有期徒刑二十五年，並有從刑宣
告）。對於上訴人矢口否認犯販賣毒品重罪名，所為如同其第三
審上訴意旨之辯解，如何係飾卸之詞，亦據卷內訴訟資料詳加指
駁、說明。並指出趙元君雖證實上訴人確有提供線索，協助警方
緝獲劉俊山，但堅稱絕無允許上訴人販賣或提供各級毒品給上揭
諸人之情等語，自不足憑為有利上訴人認定之依據。所為之事實
認定及得心證理由，俱有各項證據資料在案可稽，自形式上觀察
，並未違背客觀存在之經驗法則或論理法則，且既非僅憑證人之
供述互為補強證據，而係綜合各直接、間接之供述與非供述證據
而為判斷，堪謂事證業臻明確。上訴意旨或非確實依據卷內訴訟
資料而為指摘，或置原判決已明白論斷之事項於不顧，就屬原審
採證認事職權之適法行使，任意妄指為違法，復猶執陳詞，仍為
單純之事實爭議，不能認為已經符合上訴第三審之法定要件。依
上說明，應認其上訴為違背法律上之程式，予以駁回。
據上論結，應依刑事訴訟法第三百九十五條前段，判決如主文。
中    華    民    國  一○○  年    六    月    二    日
                      最高法院刑事第八庭
                          審判長法官  花  滿  堂  
                                法官  黃  正  興  
                                法官  洪  昌  宏  
                                法官  徐  昌  錦  
                                法官  王  聰  明  
本件正本證明與原本無異
                                      書  記  官  
中    華    民    國  一○○  年    六    月    七    日
                                                     ｍ